臺灣高等法院臺南分院刑事判決　　　　　96年度上訴字第83號
上　訴　人　臺灣雲林地方法院檢察署檢察官
被　　　告　甲○○
　　　　　　　　　　現於台灣台北監獄台北分監執行中
　　　　　　　　　　現寄押於臺灣台南監獄台南分監
上列上訴人因被告違反毒品危害防制條例案件，不服臺灣雲林地
方法院95年度訴字第605號中華民國95年12月4日第一審判決（起
訴案號：臺灣雲林地方法院檢察署95年度毒偵字第713號），提
起上訴，被告於準備程序中就被訴事實為有罪之陳述，經本院裁
定適用簡式審判程序後，本院判決如下：
    主  文
原判決撤銷。
甲○○施用第一級毒品，處有期徒刑捌月。扣案之第一級毒品海
洛因淨重零點壹捌公克沒收銷燬之，包裹上開海洛因之包裝袋壹
個沒收。
    事  實
一、甲○○前因施用毒品案件，經臺灣板橋地方法院裁定送觀察
    、勒戒後，認無繼續施用毒品傾向，於民國（下同）88年11
    月24日釋放出所，並由臺灣板橋地方法院檢察署檢察官於同
    日以88年度毒偵字第1143號為不起訴處分確定。復因施用第
    一級毒品案件，經觀察、勒戒後，認有繼續施用毒品之傾向
    ，經臺灣板橋地方法院檢察署檢察官以92年度毒偵字第2948
    號提起公訴，並經該院裁定送強制戒治，於92年11月26日入
    戒治所執行，然於93年1月9日因毒品危害防制條例修正而釋
    放。又因施用第1、2級毒品案件，經臺灣板橋地方法院以92
    年度訴字第2571號判處應執行有期徒刑1年2月確定；又於93
    年5月21日起至同年5月31日止，因連續施用第1級毒品案件
    ，經臺灣板橋地方法院以93年度訴字第1535號判處有期徒刑
    1年2月確定（均不構成累犯）。猶不知戒除施用毒品習性，
    竟基於施用第1級毒品海洛因之犯意，於95年5月19日，在雲
    林縣某處，以將毒品海洛因摻水後置於針筒內注射血管之方
    式，施用第1級毒品海洛因1次。嗣於95年5月19日下午3時20
    分許，為警在雲林縣斗六市鎮○路188號前查獲，並扣得第1
    級毒品海洛因1包（淨重0.18公克），及其所有，包裝上開
    海洛因以防潮、便於攜帶，並供施用毒品海洛因用之包裝袋
    1 個。
二、案經雲林縣警察局斗六分局報請臺灣雲林地方法院檢察署檢
    察官偵查起訴。
    理  由
一、上揭施用毒品海洛因之事實，業據被告甲○○供承不諱；並
    有海洛因1包扣案可資佐証；再該海洛因經送請法務部調查
    局鑑定結果，確係第1級毒品海洛因，淨重0.18公克，有該
    局鑑定通知書附卷足憑（見毒偵字第713號卷第33頁）；再
    被告經警採尿送驗結果，亦呈嗎啡陽性反應，又有詮昕科技
    股份有限公司檢驗報告在卷可稽（見同偵查卷第29頁），足
    認被告之自白與事實相符，而可信採。又查被告前因施用毒
    品案件，經臺灣板橋地方法院裁定送觀察、勒戒後，認無繼
    續施用毒品傾向，於88年11月24日釋放出所，並由臺灣板橋
    地方法院檢察署檢察官於同日以88年度毒偵字第1143號為不
    起訴處分確定。復因施用第一級毒品案件，經觀察、勒戒後
    ，認有繼續施用毒品之傾向，經臺灣板橋地方法院檢察署檢
    察官以92年度毒偵字第2948號提起公訴，並經該院裁定送強
    制戒治，於92年11月26日入戒治所執行，然於93年1月9日因
    毒品危害防制條例修正而釋放，復有臺灣高等法院被告全國
    前案紀錄表附卷可按，則被告於強制戒治執行完畢釋放後5
    年內再犯本件施用毒品之事証明確，其犯行堪以認定。另被
    告於本院審理時，經訊及「多久施用毒品一次」一節，被告
    供稱「被告查獲當天施打一次」等語（見本院卷第60頁、第
    61頁），則被告除於95年5月19日有施用毒品海洛因1次之犯
    行外，尚無証據足証被告於95年5月19日以前另有施用毒品
    海洛因之行為，且檢察官起訴亦認被告僅有上開施用毒品海
    洛因之犯行，併此敘明。
二、查海洛因係屬第一級毒品，為毒品危害防制條例第2條第2項
    第1款所明定。被告施用第一級毒品，核其所為，係犯毒品
    危害防制條例第10條第1項之施用第一級毒品罪。被告施用
    第一級毒品海洛因時，非法持有第一級毒品海洛因之低度行
    為，應為其施用之高度行為所吸收，不另論罪。
三、原審以被告罪証明確，因予論罪科刑，固非無見。但按我國
    過去司法實務上從未認定吸毒為集合犯，所謂毒品「成癮性
    」只是被告犯罪主觀動機，成癮性不等於犯罪故意，成癮性
    ，也並非毒品罪專有現象，其他如特殊性癖好性犯罪（偷窺
    狂、戀童癖）、或特殊偷竊犯罪（專偷女性內衣褲）也有成
    癮性現象。除非是時空密接的接續犯罪，否則難以僅因成癮
    性即可論以包括一罪或集合犯。再按是否為集合犯或接續犯
    ，應以數行為是否係於同時同地或密切接近之時地實施，而
    侵害同一之法益，各行為之獨立性是否極為薄弱，依一般社
    會健全觀念，在時間差距上，難以強行分開，從而在刑法評
    價上，始以視為數個舉動之接續施行，合為包括之一行為予
    以評價（最高法院95年度台上字第6072號判決意旨可資參照
    ）。若各行為間並無上開應評價為包括一罪或集合犯或接續
    犯之情事，尚難以「成癮性」即得率以評價為包括一罪或集
    合犯或接續犯。被告雖於上開施用第1級毒品海洛因經警查
    獲後，又於(一)95年7月29日下午4時許，在雲林縣林內鄉重興
    村重興47號前為警查獲，並扣得以其所有之包裝袋包裹之毒
    品海洛因1包（淨重0.01公克），經採尿送驗，檢出毒品嗎
    啡陽性反應；(二)於95年7月30日下午3時許，在雲林縣斗六市
    ○○○路22號為警查獲，經採尿送驗，檢出毒品嗎啡陽性反
    應；(三)於95年9月30日下午2時許，在雲林縣林內鄉重興村重
    興55號為警緝獲，經採尿送驗，檢出毒品嗎啡陽性反應，並
    經臺灣雲林地方法院檢察署檢察官相繼移請原審併案審理；
    然檢察官上開併案審理部分，與上開經檢察官起訴有罪部分
    ，並無接續犯或集合犯或包括一罪之關係（詳後述），原審
    併予審理，並予以論罪科刑，顯有未當。檢察官上訴意旨，
    以此指摘原判決不當，為有理由，應由本院予以撤銷改判。
    爰審酌被告前因施用毒品，經觀察、勒戒之處分後猶未見悔
    意，戒癮之意志力甚為薄弱，惟犯後尚知坦承犯行，犯後態
    度堪認良好，且施用毒品固戕害個人健康，然未侵害他人權
    益、犯罪手段平和等一切情狀，量處如主文第二項所示之刑
    。扣案之第1級毒品海洛因淨重0.18公克，係屬第1級毒品，
    不問屬於犯人與否，應依毒品危害防制條例第18條第1項前
    段規定沒收銷燬之。至包裹上開海洛因之包裝袋1個，並非
    不可與毒品分離，且係毒品之外包裝，用於包裹海洛因，防
    止毒品漏逸、潮濕，以便於攜帶、持有、施用毒品之用，係
    屬供被告犯施用毒品罪所用之物，另依刑法第38條第1項第2
    款之規定，宣告沒收之。
四、臺灣雲林地方法院檢察署檢察官併辦部分（95年度毒偵字第
    1127、1497、1723號）：
  (一)併案意旨略以：被告另於95年7月29日下午4時許，在雲林
    縣林內鄉重興村重興47號前為警查獲，並扣得以其所有之包
    裝袋包裹之毒品海洛因1包（淨重0.01公克），經採尿送驗
    ，檢出毒品嗎啡陽性反應；於95年7月30日下午3時許，在
    雲林縣斗六市○○○路22號為警查獲，經採尿送驗，檢出毒
    品嗎啡陽性反應；於95年9月30日下午2時許，在雲林縣林
    內鄉重興村重興55號為警緝獲，經採尿送驗，檢出毒品嗎啡
    陽性反應，因認被告此部分行為與上開有罪部分係屬集合犯
    之關係，為裁判上一罪，而移請併案審理。
  (二)按我國過去司法實務上從未認定吸毒為集合犯，所謂毒品「
　  成癮性」只是被告犯罪主觀動機，成癮性不等於犯罪故意，
    成癮性，也並非毒品罪專有現象，其他如特殊性癖好性犯罪
    （偷窺狂、戀童癖）、或特殊偷竊犯罪（專偷女性內衣褲）
    也有成癮性現象。除非是時空密接的接續犯罪，否則難以僅
    因成癮性即可論以包括一罪。再按是否為集合犯或接續犯，
    應以數行為是否係於同時同地或密切接近之時地實施，而侵
    害同一之法益，各行為之獨立性是否極為薄弱，依一般社會
    健全觀念，在時間差距上，難以強行分開，從而在刑法評價
    上，始以視為數個舉動之接續施行，合為包括之一行為予以
    評價（最高法院95年度台上字第6072號判決意旨可資參照）
    。若各行為間並無上開應評價為包括一罪或集合犯或接續犯
    之情事，尚難以「成癮性」即得率以評價為包括一罪或集合
    犯或接續犯。此外，施用毒品，或為零星偶一之施用，或長
    期不間斷的反覆施用，均有其可能性，自難認立法者於制定
    刑罰法律之初，已認知施用毒品行為必屬具反覆性之犯罪，
    且有意藉由法條中客觀構成要件之行為要素，涵括具有反覆
    實施特性之數個犯罪行為，從而施用毒品是否可評價為「接
    續犯」或「集合犯」或「包括一罪」，仍應以數個施用毒品
    之行為，是否因「時空之密接」，致數個施用行為之獨立性
    極為薄弱，而為認定之標準。
  (三)查檢察官併案意旨雖一再主張「被告此部分所犯，與上開有
    罪部分為裁判上一罪」等情。然查，被告係於95年5月19日
    下午3時20分許，為警在雲林縣斗六市鎮○路188號前查獲，
    採尿送驗結果而查悉被告有施用第一級毒品海洛因之行為，
    已如上述；嗣於移送臺灣雲林地方法院檢察署檢察官偵辦中
    或提起公訴後，被告又為警查獲此部分施用毒品海洛因之犯
    行，被告所犯此部分犯行，距上開有罪部分施用毒品之時間
    即95年5月19日已有2月餘或4月之期間，已難認被告此部分
    行為，係基於單一故意接續施用毒品海洛因，且被告此部分
    行為，與上開有罪部分亦無因「同時同地或密切接近之時地
    」實施之情事，而在法律上應予評價為集合犯或包括一罪或
    接續犯。況被告於本院審理時，經訊及「多久施用毒品一次
    」一節，被告供稱「都是查獲當天施打一次，總共四次」等
    語（見本院卷第60至第61頁），顯見被告並非「短時間密接
    」的反覆施用毒品，被告施用毒品亦未具有「反覆實施」之
    特性，在法律上不應評價為集合犯或包括之一罪，且因被告
    施用毒品之「時空密接」性因95年5月19日為警查獲而中斷
    ，被告事後又於同年7月29日、同年月30日、同年9月30日為
    警採尿而查悉施用毒品海洛因之行為，應係另萌犯意所致。
  (四)綜上所述，檢察官此部分併案意旨認此部分與上開有罪部分
    係屬裁判上一罪關係，並無可採，應由本院將此部分退回檢
    察官另行偵辦。
據上論結，應依刑事訴訟法第369條第1項前段、第364條、第299
條第1項前段、第273條之1第1項，毒品危害防制條例第10條第1
項、第18條第1項前段，刑法第11條前段、第38條第1項第2款，
判決如主文。
本案經檢察官張太龍到庭執行職務。
中　　華　　民　　國　　96　　年　　3 　　月　　15　　日
                  刑事第四庭    審判長法　官　吳志誠
                                      法　官  羅心芳
                                      法　官  陳珍如
以上正本證明與原本無異。
如不服本判決，應於收受本判決後十日內向本院提出上訴書狀。
其未敘述上訴理由者並得於提起上訴後十日內向本院補提理由書
狀（均須按他造當事人之人數附繕本）「切勿逕送上級法院」。
　　　　　　　　　　　　　　　　　　　書記官　岑　玢
中　　華　　民　　國　　96　　年　　3 　　月　　15　　日
附錄：本判決論罪科刑條文：
毒品危害防制條例第10條第1項
施用第一級毒品者，處6 月以上5 年以下有期徒刑。
